ACORDAO-COMPLETO-2332630

ACÓRDÃO 186/2019 ATA 3/2019 - PLENÁRIO

VISTOS, relatados e discutidos os presentes embargos de declaração opostos por 2 Produções e Eventos Ltda., Leandro Rabelo Chaer e Alessandro Nascimento Junqueira em face dos Acórdãos 1.356/2018 e 2.132/2018, do Plenário, relativos ao processo de Tomada de Contas Especial instaurada pelo Ministério do Turismo (MTur) , em desfavor da entidade Premium Avança Brasil (PAB) e da Sra. Cláudia Gomes de Melo, 
ACORDAM os Ministros do Tribunal de Contas da União, reunidos em Sessão do Plenário, com fundamento nos arts. 32, inciso II, e 34 da Lei 8.443/1992, diante das razões expostas pelo Relator, em:
9.1. conhecer dos embargos de declaração, para, no mérito, acolhê-los;
9.2. tornar insubsistentes os Acórdãos 1.356/2018 e 2.132/2018, do Plenário;
9.3. dar ciência desta deliberação aos embargantes.

Embargos de declaração opostos contra deliberação que julgou irregulares as contas dos recorrentes, condenando-lhes ao pagamento de débito e multa em razão da não aprovação de prestações de contas relativas a vários convênios.

Trata-se de tomada de contas especial instaurada pelo Ministério do Turismo, em desfavor da entidade Premium Avança Brasil e de Claudia Gomes de Melo, na condição de presidente dessa entidade, em razão de irregularidades na execução dos Convênios 144/2009 (SICONV 703217) , 745/2009 (SICONV 704195) , 629/2009 (SICONV 704009) , 660/2009 (SICONV 704055) e 706/2009 (SICONV 704124) , apreciada pelo TCU, por meio do Acórdão 1.356/2018-Plenário.
A empresa 2 Produções e Eventos Ltda., Leandro Rabelo Chaer e Alessandro Nascimento Junqueira apresentaram embargos de declaração contra a mencionada deliberação, os quais foram decididos por meio do Acórdão 2.132/2018-Plenário, que lhes negou provimento.
Os mesmos recorrentes apresentaram novos embargos de declaração alegando a nulidade do Acórdão 1.356/2018-Plenário em razão da ausência de intimação dos seus advogados, uma vez que não houve a publicação dos nomes dos referidos representantes na pauta de julgamento do processo; e requerendo a realização de novo julgamento a fim de viabilizar o exercício do contraditório e da ampla defesa, notadamente a sustentação oral.
Desde já anuo à proposta do relator de dar provimento a estes embargos e de determinar a anulação do acórdão recorrido; porém, em razão de outros fundamentos. 
No voto que acompanha o Acórdão 2.682/2018-Plenário restou consignado que a falta de indicação ou a indicação equivocada do nome do representante legal na pauta de julgamento do processo configura hipótese de nulidade relativa.
Por meio do referido Acórdão, foi determinado à Segecex que oriente as unidades técnicas que:
" (...) 9.10.2.1. da ausência ou falha na indicação escorreita do nome do representante legal, para efeito de publicação da pauta da sessão, não é possível presumir-se, de forma direta e absoluta, prejuízo a defesa do responsável, por, supostamente, não ter podido exercer seu direito de realizar sustentação oral e de distribuir memoriais, no dia do julgamento;
9.10.2.2. somente será expurgado o ato processual administrativo que causar lesão ao interesse público ou aos direitos e garantias individuais, em atenção ao princípio da segurança jurídica e ao art. 171 do Regimento Interno do TCU, que assim estabelece: "nenhum ato será declarado nulo se do vício não resultar prejuízo para a parte, para o erário, para a apuração dos fatos pelo Tribunal ou para a deliberação adotada";
9.10.2.3. a ausência ou indicação equivocada do representante legal da parte em acórdão deste Tribunal e na pauta de julgamentos será corrigida somente se a parte, reputando-se prejudicada, alegar, na primeira oportunidade de manifestação, a ocorrência da eventual nulidade e demonstrar os prejuízos experimentados em razão dela, nos termos do art. 278 do CPC, sob pena de preclusão do direito de apontar a falha e de convalidação do ato deste Tribunal;
9.10.2.4. para caracterizar o prejuízo de que trata o item anterior é suficiente a alegação do profissional de que pretendia produzir sustentação oral ou distribuir memoriais. (...) "
Como, nos primeiros embargos de declaração, o recorrente já havia alegado a ausência de publicação do nome de seus representantes legais na pauta de julgamento do feito, o que o impediu de realizar sustentação oral, e aquela foi a sua primeira oportunidade de manifestar-se nos autos após ter ciência do Acórdão 1.356/2018-Plenário, assiste razão ao recorrente, nos termos do Acórdão 2.682/2018-Plenário.
Com essas considerações, acompanho a proposta do Relator.
TCU, Sala das Sessões Ministro Luciano Brandão Alves de Souza, em 6 de fevereiro de 2019.
WALTON ALENCAR RODRIGUES
Redator

Entidades/órgãos do Governo do Estado de Goiás.

3. Interessados/Responsáveis/Recorrentes:
3.1. Interessado: Ministério do Turismo (vinculador) (05.457.283/0001-19).
3.2. Responsáveis: 2 Produções e Eventos Ltda. (06.147.559/0001-25); Alessandro Nascimento Junqueira (XXX.249.061-XX); Claudia Gomes de Melo (XXX.061.091-XX); Conhecer Consultoria e Marketing Ltda. - ME (07.046.650/0001-17); Leandro Rabelo Chaer (XXX.590.171-XX); Luiz Henrique Peixoto de Almeida (XXX.352.751-XX); Premium Avança Brasil (07.435.422/0001-39).
3.3. Recorrentes: 2 Produções e Eventos Ltda. (06.147.559/0001-25); Leandro Rabelo Chaer (XXX.590.171-XX); Alessandro Nascimento Junqueira (XXX.249.061-XX).

13.1. Ministros presentes: José Mucio Monteiro (Presidente), Walton Alencar Rodrigues, Benjamin Zymler, Augusto Nardes (Relator), Aroldo Cedraz, Raimundo Carreiro, Ana Arraes, Bruno Dantas e Vital do Rêgo.
13.2. Ministros-Substitutos presentes: Marcos Bemquerer Costa, André Luís de Carvalho e Weder de Oliveira.

ACORDAO-COMPLETO-2516435

Acórdão 1664/2022 - Plenário

ACORDAO-COMPLETO-2493423

Acórdão 1982/2021 - Plenário

ACORDAO-COMPLETO-2426357

Acórdão de Relação 1182/2021 - Plenário

Acórdão de Relação

ACORDAO-COMPLETO-2390879

Acórdão 209/2020 - Plenário

ACORDAO-COMPLETO-2363258

Acórdão 2760/2019 - Plenário

2 Produções e Eventos Ltda. e Luciano Rabelo Chaer

AUGUSTO NARDES

Ministro Augusto Nardes.

Trata-se de embargos de declaração opostos por 2 Produções e Eventos Ltda., Leandro Rabelo Chaer e Alessandro Nascimento Junqueira, em face do Acórdão 2132/2018-TCU-Plenário, que rejeitou os embargos apresentados contra o Acórdão 1356/2018-TCU-Plenário.
2.	Os recorrentes, contratados durante a execução da 14ª Edição da Festa da Fantasia de Goiânia-GO, no âmbito do convênio 144/2009 (SICONV 703217) , apresentam seu inconformismo em relação à ausência de intimação adequada de seus advogados, nos seguintes termos:
Rememorando, tratam os autos de tomada de conta especial, inicialmente formulada em face da entidade PREMIUM AVANÇA BRASIL (PREMIUM) e CLÁUDIA GOMES DE MELO (CLÁUDIA) , em razão de diversos convênios cujas contas não foram aprovadas pelo e. Tribunal de Contas da União, dentre as quais aquela referente ao Convênio 144/2009 (SICONV 707217) , em que foi liberado crédito de R$ 55.000,00 (cinquenta e cinco mil Reais) decorrente de verba destinada ao incentivo do turismo, oriunda do Ministério do Turismo, para a realização na cidade de Goiânia-GO, da 14" edição anual da Festa da Fantasia. 
O v. Acórdão que julgou a TCE, o de nº Acórdão 1356/2018-TCU-Plenário, venia concessa, por ter sido proferido em sessão de julgamento em 13/06/2018 para o qual não foram efetivamente intimados os ora embargantes, vez que não fez constar na publicação de pauta o nome dos seus advogados, ensejaram a oposição de embargos de declaração, que buscavam de forma direta e específica, a nulidade do acórdão por não ter propiciado a parte o exercício do contraditório e ampla defesa, notadamente a sustentação oral, meio de defesa devidamente previsto no RITCU. De fato, encontra-se eivado de vícios que o maculavam, porquanto nulo de pleno direito por não ter sido proferido em regular julgamento com a prévia intimação das partes para exercer seu constitucional direito de defesa e contraditório, por meio de sustentação oral; e ainda por ter sido omisso em relação a defesa, e contraditório em face das provas produzidas, possibilitando a interposição desses Aclaratórios. 
Tal nulidade foi arguida nos embargos de declaração, e não obstante ser a primeira tese de omissão, este egrégio Tribunal houve por bem em, novamente, sem intimar as partes da inclusão em pauta para julgamento, negar-lhe provimento, sem adentrar à arguição de nulidade do primeiro julgado, e ao mesmo tempo cometendo, novamente, o mesmo vício, qual seja o de ausência total de intimação para o julgamento. 
Decorrência lógica da omissão e da nulidade, é estes novos embargos, em que reiteram a arguição de nulidade do julgado, visto que para as sessões de julgamento não foram regularmente intimados, no que, evidentemente, tiveram seu direito de defesa prejudicado. 
 (...) 
Ante o exposto, os embargantes requerem seja esse recurso recebido e processado na forma legal, no efeito suspensivo, e em consequência seja acolhida a preliminar de nulidade do julgado por cerceamento do direito de defesa e contraditório, por ausência de intimação regular para sessão de julgamento, repetindo-a, oportunizando a sustentação oral; ou, caso assim não entenda, no mérito sejam acolhidas as razoes da existência de contradição e omissão, enfrentando-as para extirpa-las, e assim o fazendo, de efeito infringente ao julgado, a fim de reconhecendo a boa-fé dos embargantes, julgue improcedente as acusações que lhes foram imputadas, tudo na forma contida na defesa.
	É o relatório.

8.1. Huilder Magno de Souza (18444/OAB-DF) e outros, representando Claudia Gomes de Melo e Premium Avança Brasil;  
8.2. Elcio Berqúo Curado Brom (12.000/OAB-GO) e outros, representando 2 Produções e Eventos Ltda, Alessandro Nascimento Junqueira e Leandro Rabelo Chaer.

Não atuou.

TOMADA DE CONTAS ESPECIAL. IRREGULARIDADE. DÉBITO. MULTA. EMBARGOS DE DECLARAÇÃO. NULIDADE DA intimação do responsável para a sessão DE JULGAMENTO DAS CONTAS. CONHECIMENTO. ACOLHIMENTO. INSUBSISTÊNCIA DO ACÓRDÃO RECORRIDO. CIÊNCIA AOS EMBARGANTES.

TOMADA DE CONTAS ESPECIAL (TCE)

Secretaria de Controle Externo no Estado de Goiás (Secex-GO).

A presente Tomada de Contas Especial foi instaurada pela Comissão de Tomada de Contas Especial do Ministério do Turismo (MTur) , em desfavor da entidade Premium Avança Brasil (PAB) e da Sra. Cláudia Gomes de Melo, na condição de presidente dessa entidade, em razão da impugnação total das despesas no âmbito dos Convênios 144/2009 (SICONV 703217) , 745/2009 (SICONV 704195) , 629/2009 (SICONV 704009) , 660/2009 (SICONV 704055) e 706/2009 (SICONV 704124) .
2.	Por meio do Acórdão 1356/2018-TCU-Plenário, este Tribunal julgou irregulares a conta dos diversos responsáveis arrolados irregulares, com aplicação da multa prevista no art. 57 da Lei 8.443/1992, proporcional aos débitos apurados em cada uma das situações.
3.	Após a oposição de embargos contra a mencionada deliberação, apreciados por meio do Acórdão 2132/2018-TCU-Plenário, 2 Produções e Eventos Ltda., Leandro Rabelo Chaer e Alessandro Nascimento Junqueira, apresentam novos embargos questionando a ausência de intimação dos seus advogados, uma vez que não houve a publicação de pauta do nome dos seus representantes, razão pela qual requerem a nulidade do Acórdão 1356/2018-TCU-Plenário e, consequentemente, a realização de novo julgamento a fim de viabilizar o exercício do contraditório e ampla defesa, notadamente a sustentação oral, meio de defesa devidamente previsto no RITCU.
4.	Satisfeitos os requisitos atinentes à espécie, os presentes embargos devem ser conhecidos, com fundamento nos arts. 32, inciso II, e 34 da Lei 8.443/1992.
5.	De fato, apesar do registro da identificação dos causídicos no acórdão proferido, não constou da publicação oficial da pauta do Plenário da Sessão Ordinária de 13/6/2018 a identificação dos advogados constituídos pelos embargantes.
6.	Nos termos do art. 236, § 1º, do CPC, a ausência do "nome das partes e de seus advogados" na publicação implica nulidade da intimação e, por consequência, do julgamento do processo (Acórdão 3364/2010-TCU-Plenário; 3638/2012 - 1ª Câmara; e 3.506/2012 - 2ª Câmara) .
7.	Diante desse contexto, ante a ausência de identificação do mandatário na referida pauta, o que vai de encontro ao dispositivo precitado do Código de Processo Civil e aos princípios do contraditório e da ampla defesa, necessário anular o julgamento do processo, para que outro seja realizado, a fim de assegurar a reinclusão do feito em pauta com o adequado registro do patrono da responsável. 
	Ante o exposto, manifesto-me por que seja aprovada a deliberação que ora submeto a este Colegiado.
TCU, Sala das Sessões Ministro Luciano Brandão Alves de Souza, em 6 de fevereiro de 2019.
Ministro JOÃO AUGUSTO RIBEIRO NARDES 
Relator